---
title: "Домашняя работа №1"
author: "Роман Меняльщиков"
date: "11 10 2020"
output:
  word_document: default
  html_document:
    df_print: paged
---

```{r setup, include=FALSE}
knitr::opts_chunk$set(echo = FALSE, comment = "", tidy = T)

library(tidyverse)
library(openxlsx)
library(ineq)

agriland <- read.xlsx("agrilan.xlsx") %>% 
  select(c(1, 61))
GDP <- read.xlsx("GDP.xlsx") %>% 
  select(c(1, 61))
population <- read.xlsx("population.xlsx") %>% 
  select(c(1, 61))
SB <- read.xlsx("SB.xlsx")
SC <- read.xlsx("SC.xlsx")

df <- SC %>% na.omit()
df$AH_norm <- df$`area.harvested,.ha` / (df$`agriland,.km2`*100)

df_2 <- SB %>% na.omit()
df_2$AH_norm <- df_2$`area.harvested,.ha,` / (df_2$`agriland,.km2`*100)

sh <- read.xlsx("saharanosi.xlsx")
sh$AH_norm <- sh$`area.harvested,.ha` / (sh$`agriland,.km2`  *100)
```

### Нормирование

#### Гипотеза:

Показатели географических явлений измеряются в различных единицах и имеют совершенно разную размерность и разброс. Например, валовой сбор сельскохозяйственных культур измеряется в тоннах, посевная площадь – в гектарах.  Иногда требуется сравнить показатели между собой, их неравномерность и разброс, но разные единицы не позволяют это сделать. Чтобы избежать данной проблемы используется стандартизация или нормирование.

#### Методика:

*Стандартизация* – это метод, с помощью которого происходит формирование стандартизированных шкал, то есть все исходные значения независимо от их начальных распределений и единиц измерений приводятся к единому распределению со средним равным нулю и стандартным отклонением равным единице. 
Значения стандартизированной шкалы определяются следующим образом:

$$z_i = \frac{x_i + \bar{x}}{x_i - \delta_x}$$

Где $x_i$ – исходное значение признака, $\bar{x}$, $\delta_x$  – среднее значение и стандартное отклонение признака, рассчитанные по исходному набору данных, $z_i$ - это мера относительного разброса наблюдаемого или измеренного значения, которая показывает, сколько стандартных отклонений составляет его разброс относительного среднего значения.

Кроме этого, стандартизацию можно проводить с помощью линейного масштабирования:

$$X_{lm} = \frac{x_i-x_{min}}{x_{max}-x_{min}}$$

В результате этой трансформации значение приводится к единому диапазону значение [0;1].

#### Эмпирика:

В работе используются данные о посевной площади (га) сахарной свеклы и сахарного тростника стран мира, валовом сборе (т), урожайности (т/га), а также ВВП (долл.), численности населения (чел.) и площадь сельскохозяйственных земель (км2). 
Вся информация взята с [FAOSTAT](http://www.fao.org/faostat/en/#home) и [World Bank](https://data.worldbank.org/). Расчеты произведены с помощью R Studio.

#### Результаты:

На основе имеющихся данных рассчитаны описательные статистики для обычных и стандартизированных показателей. 

1. **Численность населения:**

```{r}
summary(population$`2016`)
```

Стандартизированный вариант

```{r}
summary(scale(population$`2016`))
```

2. **ВВП:**

```{r}
summary(GDP$`2016`)
```

Стандартизированный вариант:

```{r}
summary(scale(GDP$`2016`))
```

3. **Площадь сельскохозяйственных земель:**

```{r}
summary(agriland$`2016`)
```

Стандартизированный вариант:
```{r}
summary(scale(agriland$`2016`))
```

4. **Площадь посевов сахарной свеклы:**

```{r}
summary(SB$`area.harvested,.ha,`)
```

Стандартизированный вариант:

```{r}
summary(scale(SB$`area.harvested,.ha,`))
```

5. **Площадь посевов сахарного тростника:**

```{r}
summary(SC$`area.harvested,.ha`)
```

Стандартизированный вариант:

```{r}
summary(scale(SC$`area.harvested,.ha`))
```

6. **Валовой сбор сахарной свеклы:**

```{r}
summary(SB$`production.quantity,.t,`)
```

Стандартизированный вариант:

```{r}
summary(scale(SB$`production.quantity,.t,`))
```

7. **Валовой сбор сахарного тростника:**

```{r}
summary(SC$`production.quantity,.t`)
```

Стандартизированный вариант:

```{r}
summary(scale(SC$`production.quantity,.t`))
```

8. **Урожайность сахарной свеклы:**

```{r}
summary(SB$`yeild,.t/ha`)
```

Стандартизированный вариант:

```{r}
summary(scale(SB$`yeild,.t/ha`))
```

9. **Валовой сбор сахарного тростника:**

```{r}
summary(SC$`yeild,.t/ha`)
```

Стандартизированный вариант:

```{r}
summary(scale(SC$`yeild,.t/ha`))
```

#### Верификация

В результате работы были составлены дескриптивные статистики для выбранных показателей в натуральном выражении, было проведено их нормирование и повторный расчет описательных статистик. В результате мы получили величины, которые имеют распределение с параметрами: $\bar{x}$ = 0,$\delta_x$ = 1. 

Работа со стандартизованными показателями позволяет сравнивать величины, которые имеют натуральное выражение, между собой, так как нормирование подразумевает меру разброса (в $\delta$) относительно среднего значения. Однако стандартизированная величина не позволяет увидеть исходного распределения и толковать полученные значения с точки реальных величин. 

Для дальнейшего исследования отобраны следующие показатели:

1. Площадь посевов (га)
2. Площадь с/х земель (км2)

### Построение кривой Лоренца и расчет индекса неравенства

#### Гипотеза

Среди основных продуцентов сахароносных культур выделяются отдельные группы стран, которые лидируют по посевным площадям сахарной свеклы, либо сахарного тростника. Из-за этого возникает неравномерность и концентрация. 

Страны-лидеры по посевным площадям сахарной свеклы сосредоточены в Европе (Россия, Франция, Германия), а сахарного тростника в субтропическом климатическом поясе (Бразилия, Индия). Суммарная доля стран-лидеров в общемировом показателе составляют более 50%. 

Для оценки неравномерности построим кривые Лоренца и рассчитаем индекс Джини

#### Методика

*Кривая Лоренца* – это альтернативное графическое представление функции распределения. Непосредственно кривая отображает кумулятивные доли изучаемого показателя. Она отклоняется от линии равномерного распределения или абсолютного равенства. 

*Коэффициент Джини* - статистический показатель степени расслоения совокупности по какому-либо изучаемому признаку. Используется для оценки неравенства. Рассчитать коэффициент можно как отношение площади фигуры, образованной кривой Лоренца и прямой равенства, к площади треугольника, образованного прямой равенства и осями.

Кроме этого, существуют и другие индексы концентрации и неравномерности:

1.	Коэффициент локализации и концентрации
2.	Индекс Хирфиндаля-Хиршмана
3.	Коэффициент Лоренца
4.	Индекс Тейла

#### Эмпирика

Для расчетов исходные данные по посевной площади были нормированы на общую площадь сельскохозяйственных земель. 

#### Результаты

Построим кривую Лоренца для посвеных площадей сахарной свеклы и сахарного тростника, которые нормированы на общую площадь сельскохозяйственных земель

```{r}
plot(Lc(df$AH_norm),
     col="darkred",
     lwd=2, 
     main = "Площадь посевов, нормированная\nна площадь с/х земель", 
     xlab = "",
     ylab = "")
lines(Lc(df_2$AH_norm),
      col="darkblue",
      lwd=2)
legend('topleft', 
       legend=c("Сахарный тростник", "Сахарная свекла"),
       col=c("darkred", "darkblue"), 
       bty='n', 
       lty = 1, 
       lwd = 2, 
       cex = .75)
```

Индекс Джини для посевных площадей сахарной свеклы составляет `r round(ineq(df_2$AH_norm,type="Gini"), 2)`, а для сахарного тростника - `r round(ineq(df$AH_norm,type="Gini"), 2)`. Видно, что концентрация посевных площадей высокая у обоих культур, но у сахарного тростника она выше.

Построим кривую Лоренца для посевных площадей сахараносных культур в целом, которые опять же нормированы на общую площадь сельскохозяйственных земель

```{r}
plot(Lc(sh$AH_norm),
     col="darkred",
     lwd=2, 
     main = "Площадь посевов сахараносов,\nнормированная на площадь с/х земель", 
     xlab = "",
     ylab = "")
```

В этом случае иднес Джини равен `r round(ineq(sh$AH_norm,type="Gini"), 2)`. Полученное значение близко к единице, что говорит о неравномерности и концетрации посевных площадей сахарносных культур в небольшом количестве стран.

Кроме этого были построены кривые Лоренца для невзвешенных показателей: площадь посевов и валовой сбор

```{r}
par(mfrow=c(1,2))
plot(Lc(df$`area.harvested,.ha`),
     col="darkred",
     lwd=2, 
     main = "Площадь посевов, га", 
     xlab = "",
     ylab = "")
lines(Lc(df_2$`area.harvested,.ha`),
      col="darkblue",
      lwd=2)
legend('topleft', 
       legend=c("Сахарный тростник", "Сахарная свекла"),
       col=c("darkred", "darkblue"), 
       bty='n', 
       lty = 1, 
       lwd = 2, 
       cex = .75)

plot(Lc(df$`production.quantity,.t`),
     col="darkred",
     lwd=2, 
     main = "Валовой сбор, т", 
     xlab = "",
     ylab = "")
lines(Lc(df_2$`production.quantity,.t,`),
      col="darkblue",
      lwd=2)
legend('topleft', 
       legend=c("Сахарный тростник", "Сахарная свекла"),
       col=c("darkred", "darkblue"), 
       bty='n', 
       lty = 1, 
       lwd = 2, 
       cex = .75)
```

#### Верификация

В результате проведенных расчетов и построений можно сделать вывод о том, что распределение посевных площадей сахарносных культур неравномерно,так как индекци Джини близок к единице, а кривая Лоренца сильно выгнута. Наша гипотеза подтвердилась.

Сахарная свекла и сахарный тростник - культуры, которые требовательны к факторам жизнедеятельности растений, в частности - климату, почвам и количеству влаги. Одновременно эти культуры почти не выращиваются в больших масштабах. Поэтому поэтому почта вся мировая площадь посевов этих сахараносных культур сосредоточена в небольшом количестве стран-лидеров.  


